【裁判字號】    92,自,206
【裁判日期】    920521
【裁判案由】    公然侮辱
【裁判全文】
臺灣臺北地方法院刑事判決                          九十二年度自字第二Ｏ六號
    自  訴  人  丙○○
    被      告  乙  ○
                丁○○
右列被告等因公然侮辱案件，經自訴人提起自訴，本院判決如左：
    主  文
乙○、丁○○均無罪。
    理  由
一、自訴意旨略以：被告乙○、丁○○於民國九十一年九月十日下午六時二十分許，
    在台北市○○○路○段十號八樓「明師補習班」教室，基於公然侮辱之犯意，被
    告乙○以「給你臉不要臉」、被告丁○○則以「他媽的」等不雅言詞當場侮辱自
    訴人丙○○，使自訴人名譽受損，因認被告二人涉犯刑法第三百零九條第一項之
    公然侮辱罪嫌。
二、程序部分：
    自訴人曾於台灣台北地方法院檢察署對被告丁○○提起與本件事實相同之公然侮
    辱告訴，經檢察官以查無犯罪嫌疑予以簽結等情，固有台灣台北地方法院檢察署
    九十二年二月十一日甲○茂結九十一他六五五二字第七四０二號函附卷可稽，惟
    檢察官簽結之效力與不起訴處分並不相同，且刑法第三百零九條第一項之公然侮
    辱罪屬於告訴乃論之罪，故本院仍得就實體方面予以審判。
三、按犯罪事實應依證據認定之，無證據不得推定其犯罪事實；另不能證明被告犯罪
    者，應諭知無罪之判決，刑事訴訟法第一百五十四條、第三百零一條第一項分別
    定有明文。又刑事訴訟法上所謂認定犯罪事實之證據，係指足以認定被告確有犯
    罪行為之積極證據而言，該項證據自須適合於被告犯罪事實之認定，始得採為斷
    罪資料；而認定不利於被告之事實，須依積極證據，苟積極證據不足為不利於被
    告事實之認定時，即應為有利於被告之認定，更不必有何有利之證據。另認定犯
    罪事實所憑證據，雖不以直接證據為限，間接證據亦包括在內；然而無論直接或
    間接證據，其為訴訟上之證明，須於通常一般之人均不致有所懷疑，而得確信其
    為真實之程度者，始得據為有罪之認定，倘其證明尚未達到此一程度，而有合理
    性懷疑之存在時，即無從為有罪之認定；告訴人之告訴（自訴人之自訴亦同），
    係以使被告受刑事訴追為目的，是其陳述是否與事實相符，仍應調查其他證據以
    資審認（最高法院二十九上字第三一０五號、三十年上字第八一六號、七十六年
    台上字第四九八六號、五十二年台上字第一三００號判例均足資參照）。
四、自訴人認被告乙○、丁○○涉犯公然侮辱罪嫌，無非以當時之錄音帶為論據。訊
    據被告乙○、丁○○均堅決否認有何公然侮辱犯行，被告乙○辯稱：其為補習班
    導師，當時補習班在考試，自訴人卻在教室唱歌，所以就請自訴人出去，也有很
    多同學請自訴人出去，並未辱罵自訴人，錄音帶罵人的聲音非其所罵等語。被告
    丁○○亦辯稱：當時班導即被告乙○請自訴人出去，自訴人不願意出去一直叫，
    因其是班長，也有請自訴人出去，並沒有辱罵自訴人，錄音帶罵人的聲音亦非其
    所罵等語。經查：自訴人所提出當時之錄音帶內容為：「自訴人稱同學每天下課
    就騷擾我、威脅我、恐嚇我，對我妖言惑眾，並提到說明天我跟你計較你就吃不
    完兜著走，後來聲音不清楚，聽不到確實的內容，隨後聽到一句他媽的，後來有
    再聽到給你臉不要臉，自訴人又稱我跟你計算你就吃不完兜著走，後來錄音帶聲
    音就模糊了」等節，業經本院當庭勘驗播放該錄音帶無誤（見本院九十二年四月
    十六日訊問筆錄第四頁），錄音帶內雖錄有「他媽的」、「給你臉不要臉」等聲
    音，惟與本院開庭所親聽被告乙○、丁○○說話之口音、聲調均有差異，能否以
    錄音帶錄有上開內容，即認係被告乙○、丁○○辱罵自訴人，已非無疑？又當時
    教室正在考試，因自訴人在教室唱歌，影響教室秩序，被告乙○、丁○○乃請自
    訴人到教室外面，但被告乙○並未罵自訴人「給你臉不要臉」、被告丁○○亦未
    罵自訴人「他媽的」等情，業據證人即當時在場之補習班學員郭亮吟、周憲宜結
    證在卷（見本院九十二年五月七日審判筆錄第四頁至第七頁），互核相符，亦難
    認被告乙○、丁○○有以上開言詞辱罵自訴人。再自訴人以被告乙○亦於同日晚
    上六時許在上址傷害自訴人而另提出告訴，然經台灣台北地方法院檢察署檢察官
    以九十二年度偵字第八一號為不起訴處分，並經台灣高等法院檢察署以九十二年
    度上聲議字第九三一號駁回再議確定等情，業經本院調閱上開卷宗查明屬實。尚
    無從僅憑自訴人之指訴及錄音帶，遽認被告乙○、丁○○涉犯公然侮辱犯行。此
    外，復查無其他積極證據足資證明被告二人有何自訴人指訴犯行，不能證明被告
    二人犯罪，則揆諸上開說明，自應為被告二人無罪之諭知。
據上論斷，應依刑事訴訟法第三百四十三條、第三百零一條第一項，判決如主文。
中      華      民      國      九十二    年    五      月  二十一    日
                                    臺灣臺北地方法院刑事第五庭
                                        法  官  陳容正
右正本證明與原本無異
如不服本判決，應於判決送達後十日內，向本院提出上訴狀。
                                        書記官  彭雅慧
中      華      民      國      九十二    年    五      月   二十二   日


司法院資訊處製作；財團法人民間司法改革基金會備份。
